【裁判字號】    97,重訴,493
【裁判日期】    970604
【裁判案由】    侵權行為損害賠償
【裁判全文】
臺灣臺北地方法院民事判決             97年度重訴字第493號
原      告  甲○○
被      告  丙○○
            乙○○
上列當事人間請求侵權行為損害賠償事件，本院判決如下：
    主      文
原告之訴駁回。
訴訟費用由原告負擔。
    事實及理由
一、按原告之訴，依其所訴之事實，在法律上顯無理由者，法院
    得不經言詞辯論，逕以判決駁回之，民事訴訟法第249條第2
    項定有明文。又所謂原告之訴，依其所述之事實，在法律上
    顯無理由者，係指依原告於訴狀內記載之事實觀之，在法律
    上顯然不能獲得勝訴之判決者而言，此有最高法院62年臺上
    字第845號判例意旨可資參照。
二、原告主張：伊於民國95年4月11日因暫靠臺北市○○路48巷2
    號2樓夾層之公共走廊洗衣機旁，遭同住該樓F室之被告丙○
    ○大吼挑釁，並於伊召警到場、眾鄰圍觀之時，連續以鬼鬼
    祟祟言詞公然誹謗伊，且明知伊指控其誹謗名譽並無錯誤，
    卻反控伊誣告罪，造成伊名譽、人格受有損害，另被告乙○
    ○為檢察官，受理伊指控丙○○妨害名譽案件時，卻蓄意以
    不起訴處分，致丙○○脫免妨害名譽罪及誣告罪之刑責，丙
    ○○之行為造成伊名譽、身心嚴重受害，且長期失業影響生
    活甚鉅，乙○○執行職務不當，不當行使公權力致伊人權、
    公民權受損，被告顯有故意不法侵害原告權益致損失，應對
    原告負損害賠償責任，爰提起本件訴訟請求等語，並聲明：
    (一)丙○○應賠償伊名譽受損之精神慰撫金新臺幣（下同）1,
    200萬元，健康受損之精神慰撫金300萬元，懲罰性賠償500
    萬元。(二)乙○○應賠償伊人格損害、健康損害之精神慰撫金
    1,000萬元。
三、經查：
(一)、原告主張：被告丙○○連續以鬼鬼祟祟言詞公然誹謗伊，且
    明知伊指控其誹謗名譽並無錯誤，卻反控伊誣告罪云云，據
    其提出臺灣臺北地方法院檢察署檢察官95年度偵字第10149
    、10466號不起訴處分書影本附卷為憑。足見原告前曾就同
    一原因事實，對丙○○提出刑事誹謗罪之告訴，並經臺灣臺
    北地方法院檢察署檢察官以原告確曾有遭人非議之行為，並
    非丙○○無中生有，故意妨害原告名譽，丙○○既基於原告
    過去行為、風評，現場對原告之行為做出質問，其所言即非
    專門為損害原告名譽，故並無何誹謗犯行為由，而予以不起
    訴處分，此有原告提出之揭案號不起訴處分書在卷可稽，是
    丙○○業經認定並無誹謗原告名譽之情事。又上開不起訴處
    分書內已敘及：「誣告罪之成立，以犯人明知所訴虛偽為構
    成要件，若誤認有此事實，或以為有此嫌疑，自不得遽指為
    誣告（高等法院20年度上字第717號裁判要旨參照）。……
    原告告訴丙○○妨害名譽，並非其虛構，係確有發生丙○○
    稱李鬼鬼祟祟之事實，原告基於此事實，認有妨害名譽之嫌
    ，即非誣指而陷人於罪，應認其誣告罪嫌尚有不足。」等語
    ，此係該案承辦檢察官以難單憑丙○○片面指述，遽認原告
    涉有誣告罪嫌之理由，惟原告不能僅以丙○○所提誣告告訴
    ，經檢察官為不起訴處分為依據，而遽論丙○○係故意侵害
    原告名譽，原告執上開不起訴處分書內容主張丙○○侵害原
    告之名譽，應對原告負損害賠償責任云云，亦顯無理由。此
    外，上開原告起訴主張之事實，並無任何關於丙○○不法侵
    害原告名譽情事，故原告此部分之訴顯無理由。
(二)、次按公務員所為侵權行為如與職務無關，為純屬私人行為，
    應依民法第184條規定負責，如因執行職務之行為致侵害他
    人權利者，應與公法人依民法第28條規定連帶負損害賠償責
    任。公務員在職務範圍內違背職務為「公法上之職務行為」
    ，而侵害他人權利者，應依民法第186條規定或國家賠償法
    等規定負其責任。再按民法第186條第2項規定：「前項情形
    ，如被害人得依法律上之救濟方法，除去其損害，而因故意
    或過失不為之者，公務員不負賠償責任。」故在國家賠償法
    實施後，公務員因一般過失而違背職務，侵害人民權利者，
    即無庸依民法第186條規定負損害賠償責任，被害人對因此
    所受損害，可逕依國家賠償法請求由國家負無過失責任獲得
    賠償。
(三)、原告另主張被告乙○○偵辦丙○○有關妨害原告名譽案件，
    違法濫為不起訴處分，不當行使公權力致其人權、公民權受
    損云云。惟乙○○檢察官為公務員，依法執行職務實施偵查
    、提起公訴或為不起訴處分等，不違背其職務所為之行為，
    原告若因此受有損害，僅能依公法之規定請求救濟，非得直
    接對被告請求民事賠償，原告此部分之請求亦無理由，況國
    家賠償法第12條規定：「有審判或追訴職務之公務員，因執
    行職務侵害人民自由或權利，就其參與審判或追訴案件犯職
    務上之罪，經犯判決有罪確定者，適用本法規定。」乙○○
    既為檢察官，自應適用前開國家賠償法第12條規定，原告未
    證明被告因執行職務其自由或權利，經刑事判決確定有罪之
    前，逕行提起本件訴訟，即無理由。
四、綜上所述，本件依據原告主張之事實，均無法就此聲明為其
    勝訴之判決，原告之訴自屬於法律上顯無理由，爰不經言詞
    辯論逕予駁回。
五、結論：本件原告之訴為無理由，依民事訴訟法第249條第2項
    、第78條，判決如主文。
中    華    民    國    97    年    6     月    4     日
                  民事第六庭    法  官  鄧德倩
以上正本係照原本作成
如對本判決上訴，須於判決送達後20日內向本院提出上訴狀
中    華    民    國    97    年    6     月    4     日
                                書記官  池東旭


司法院資訊處製作；財團法人民間司法改革基金會備份。
